【裁判字號】    89,交上易,200
【裁判日期】    890614
【裁判案由】    過失致死
【裁判全文】
臺灣高等法院高雄分院刑事判決                  八十九年度交上易字第二號
    上 訴 人  台灣高雄地方法院檢察署檢察官
    上 訴 人  乙○○
    即 被 告
右上訴人等因被告過失致死案件，不服臺灣高雄地方法院八十九年度交易字第二九一
號中華民國八十九年六月十四日第一審判決（起訴案號：臺灣高雄地方法院檢察署八
十八年度偵字第一八三○三號），提起上訴，本院判決如左：
      主  文
上訴駁回。
      事  實
一、乙○○考領有重型機車駕駛執照，於民國八十八年七月二十日上午七時四十分許
    ，駕駛未掛車牌之重型機車，沿高雄縣仁武鄉○○路（起訴書誤繕為仁武路）由
    高雄往仁武方向行駛，途經該路二三八號前左側十甲尺處設有分向限制線之車道
    時，本應注意汽車行駛時，駕駛人應注意車前狀況，且行車速度，應依標誌之規
    定，並隨時採取必要之安全措施，以避免道路交通事故之發生，而依當時天候晴
    朗，日間自然光線，柏油路面平直乾燥無缺陷，道路無障礙物，視距良好，又依
    其智識、能力亦無不能注意之情事，竟於行經上開地點時，未注意該路段行車速
    度不得超過時速四十甲里，而仍貿然以時速四十至五十甲里之速度行駛，適有行
    人葉劉綢妹自其右側路邊欲穿越該馬路時，亦疏未注意穿越道路時，應注意左右
    無來車，始可小心迅速穿越，乙○○見狀煞車不及而正面撞擊穿越道路中之葉劉
    綢妹，使葉劉綢妹因衝擊倒地後，因而受有胸腹腔內出血致出血性休克，經送醫
    後延至同日下午四時許傷重不治死亡。乙○○於肇事後，留在事故現場，對於未
    發覺之犯罪，主動向處理事故員警坦承其未注意前方肇事，而接受裁判。
二、案經被害人葉劉綢妹之子丙○○訴由高雄縣警察局仁武分局移送臺灣高雄地方法
    院檢察署檢察官偵查起訴。
    理  由
一、訊據上訴人即被告乙○○對於右揭時、地發生道路交通事故，並致使被害人葉劉
    綢妹死亡之事實供承不諱，並有道路交通事故調查報告表暨事故現場圖乙紙、現
    場照片四幀在卷可資佐證，而被害人葉劉綢妹係因本件道路交通事故致受有胸腹
    腔內出血致出血性休克傷重不治死亡，業經臺灣高雄地方法院檢察署檢察官督同
    法醫師相驗明確，有相驗屍體證明書、驗斷書、勘驗筆錄及相驗結果報告等在卷
    可憑。
二、按行車速度，應依標誌之規定；又汽車行駛時，駕駛人應注意車前狀況，並隨時
    採取必要之安全措施，道路交通安全規則第九十三條第一項前段及第九十四條第
    三項分別定有明文。被告既考領有重型機車駕駛執照，對於前揭規定自無法諉為
    不知，況依當時天候晴朗，柏油路面平直乾燥無缺陷，道路無障礙物，視距良好
    ，又依被告之智識、能力亦無不能注意之情事，竟未注意該路段行車速度不得超
    過時速四十甲里，有上揭道路交通事故調查報告表在卷可稽，猶仍貿然以時速四
    十至五十甲里之速度行駛，迨發現被害人自其右側路邊欲穿越該馬路時，復疏於
    注意警戒車前動態，並採取適當、必要及有效之閃避、煞車等安全措施，以致煞
    車不及而正面撞擊葉劉綢妹，致肇事使被害人受重創死亡，其有過失，已經明顯
    ，被害人因本件道路交通事故死亡，與被告之過失行為間並有相當因果關係。至
    被害人葉劉綢妹乃行人穿越道路時，亦未注意左右無來車，始可小心迅速穿越（
    道路交通安全規則第一百三十四條第五款參照），固對於本件道路交通事故之發
    生亦有過失，惟不得據此引為被告解免刑事責任之理由，是本件罪證明確，被告
    之犯行洵堪認定。
三、被告乙○○騎乘重型機車肇事致人於死，核其所為係犯刑法第二百七十六條第一
    項之普通過失致人於死罪。被告於肇事後，留在事故現場，對於未發覺之犯罪，
    主動向處理事故員警坦承其未注意前方肇事，而接受裁判等情，業據證人即事故
    處理員警郭謙華於原審到庭證述屬實，為對未發覺之犯罪自首而接受裁判，應依
    刑法第六十二條前段之規定減輕其刑。
四、原審因而適用刑法第二百七十六條第一項、第六十二條前段，罰金罰鍰提高標準
    條例第一條前段之規定，並審酌被告一時疏於注意而肇事，而被害人對於本件道
    路交通事故之發生亦有過失，被告犯罪後坦承犯行，且未曾有前科，素行尚佳，
    惟被告所騎乘之機車並未依法投保強制汽車責任保險，致被害人家屬無法迅速獲
    得基本保障，且迄今亦未與被害人家屬達成民事上和解等一切情狀，量處有期徒
    刑十月，其認事用法，均無不合，量刑亦屬適當，檢察官上訴意旨，以原審量刑
    過輕，被告上訴意旨，以原審量刑過重，一致指摘原判決不當，均無理由，應予
    駁回。
據上論結，應依刑事訴訟法第三百六十八條，判決如主文。
本案經檢察官林炳雄到庭執行職務。
中     華     民     國     八十九     年      十一     月    三十 日
                              臺灣高等法院高雄分院刑事第七庭
                                  審判長法官  王光照
                                        法官  黃仁松
                                        法官  黃憲文
右正本證明與原本無異。
不得上訴。
                                      書記官  黃玉珠
中     華     民     國     八十九     年      十二     月    二        日
附錄：本判決論罪科刑法條：
刑法第二百七十六條第一項
  因過失致人於死者，處二年以下有期徒刑、拘役或二千元以下罰金。
                                                                 Ａ


司法院資訊處製作；財團法人民間司法改革基金會備份。
